臺灣高等法院刑事判決　　　　　　　　　　　　九十三年度上更(一)字第一三七號
　　上　訴　人
　　即　被　告　丙○○
　　選任辯護人　詹益煥　律師
　　　　　　　　陳德峰　律師
　　上　訴　人　乙○○
右上訴人因組織犯罪防制條例等案件，不服臺灣桃園地方法院八十八年度訴字第一四
三三號，中華民國八十九年十一月三十日第一審判決（起訴案號：臺灣桃園地方法院
檢察署八十七年度偵字第一○五九號）提起上訴，本院判決後，經最高法院發回更審
，本院判決如左：
    主  文
原判決關於丙○○共同未經許可無故持有手槍、共同未經許可無故持有鋼筆槍、共同
連續意圖營利聚眾賭博暨定應執行刑部分；乙○○共同未經許可無故持有手槍、未經
許可無故持有改造四五手槍、共同連續意圖營利聚眾賭博暨定應執行刑部分均撤銷。
丙○○共同未經許可，無故持有手槍，處有期徒刑壹年陸月，扣案如附表一所示之物
沒收；又共同未經許可，無故持有鋼筆槍，處有期徒刑壹年，扣案如附表二所示之物
沒收；又共同連續意圖營利，聚眾賭博，處有期徒刑壹年，扣案如附表四所示之物沒
收。應執行有期徒刑參年，扣案如附表一、二、四所示之物均沒收。
乙○○共同未經許可，無故持有手槍，處有期徒刑壹年陸月，扣案如附表一所示之物
沒收；又未經許可，無故持有可發射子彈具殺傷力之改造四五手槍，處有期徒刑壹年
，扣案如附表三所示之物沒收；又共同連續意圖營利，聚眾賭博，處有期徒刑壹年，
扣案如附表四所示之物沒收。應執行有期徒刑參年，扣案如附表一、三、四所示之物
均沒收。
    事  實
一、丙○○（綽號「黑人」）與乙○○（綽號「蚊仔」）、謝俊儀（冒名蘇森煌，綽
    號「阿宏」，已判決確定）、黃春嘉（已死亡，綽號阿嘉）、田文龍（冒名潘其
    生，綽號「小龍」，由臺灣屏東地方法院檢察署檢察官另案偵查）等人，基於意
    圖營利之概括犯意聯絡，自八十五年底起至八十六年六月二十八日止，以每次一
    萬二千元之代價向綽號「阿珠」之不詳女子承租坐落桃園縣桃園市○○街某處民
    宅三樓供作賭博場所，並由丙○○出面邀集桃園地區富商巨賈綽號「阿明」、「
    包仔」、「吳董」、「饅頭」、「成」、「財」、「芳」等不特定人，利用星期
    六、日晚上七、八時起至凌晨五、六時止之時間，以撲克牌賭梭哈之方式賭博財
    物，並以玩具紙鈔及蓋有「財」字之白、紅色紙板做為籌碼代替賭資，並由丙○○下場權充賭客，由乙○○負責從賭客每贏取一萬元之金額中抽取三百元為抽頭
    金，而謝俊儀、黃春嘉、田文龍等人則於聚賭時，分別手持無電對講機在場、
    內外擔任把風工作，以此方式每月共聚賭約四、五次，每次可抽得賭資二十餘萬
    元至五十餘萬元不等之抽頭金，以此方式營取利益。
二、丙○○、乙○○、謝俊儀、黃春嘉為維護賭場之安全及收取賭債之便利，基於共
    同未受許可而無故持有槍械子彈之犯意聯絡，由乙○○將其於八十五年初，自已
    故綽號「牛肚仔」之林紀益處接收具殺傷力之鋼筆槍一把，子彈二顆（已射擊一
    顆），自八十五年底起提供賭場使用（乙○○此部分犯行，業經本院處刑確定）
    ，乙○○另於八十六年五月間在屏東縣，自黃順光處借得扣案之可發射子彈具有
    殺傷力之改造四五手槍一把、子彈六顆（已試射三顆），而單獨未經許可，無故
    持有，乙○○復經丙○○之指示，於八十六年五、六月間，以前開賭場抽頭金所
    得之六十萬元，向桃園縣龍岡地區年籍不詳綽號「小瘦」之男子，購買具殺傷力
    之「貝瑞塔」九二制式手槍二把、手槍子彈九十顆（乙○○已試射十顆，鑑驗時
    試射六顆，餘七十四顆），復未經許可而共同無故持有，平時槍支子彈均藏放於
    桃園市○○○街九十號八樓，乙○○並於八十六年六月底某日，將其中一把手槍
    交付予丙○○做為防身之用；另亦曾於八十六年六月二十八日，在前址聚賭時為
    維護賭場安全及壓制賭客，將已上膛之九二制式手槍等槍械攜帶進入賭場內備用
    ，另於八十六年六月底某日晚上，丙○○、乙○○、謝俊儀、黃春嘉、田文龍等
    人，共同前往乙○○女友甲○○上班地點即桃園市○○○路三二之二十號六樓「
    山多利」酒店飲酒作樂，席間竟因不滿酒店小姐逃及服務不週，丙○○憤而亮
    槍示威。
三、嗣於八十六年七月五日下午三時及四時許，為警在桃園市○○○街九十號八樓查
    獲乙○○、黃春嘉，另在桃園市○○路八七二號九樓查獲謝俊儀、田文龍，並扣
    得「貝瑞塔」九二制式手槍二把、子彈八十顆，鋼筆槍一把、子彈一顆、彈殼一
    顆及無線電對講機五台、天九牌三副、賭具撲克牌十七副、已使用過撲克牌九副
    、麻將牌一副、已使用過麻將牌四十個、骰子二十顆、籌碼三盒、白色「財」字
    牌一百九十張、紅色「財」字牌一百八十張、一百元玩具鈔票籌碼十萬九千元、
    五百元玩具鈔票籌碼一百九十九萬五千元、帳單一張、支票十三張等物。
四、案經臺北市政府警察局大安分局移送臺灣臺北地方法院檢察署呈請臺灣高等法院
    檢察署核轉臺灣桃園地方法院檢察署檢察官偵查起訴及移送併辦。
    理  由
壹、程序方面
一、上訴人即被告丙○○辯護意旨略稱本案本院前審九十年度上訴字第一一九四號判
    決被告丙○○無罪，該九十二年九月十六日之刑事判決書，係於九十二年九月二
    十二日送達檢察官，檢察官不服於同年十月十七日向最高法院提起上訴，顯已逾
    上訴十日之法定不變期間，檢察官之上訴，顯不合法云云。
二、經查，本院前審九十年度上訴字第一一九四號刑事判決於九十二年九月十六日判
    決後，係於同年十月十三日向檢察官送達刑事判決書，此有送達證書乙紙在卷可
    稽（本院前審卷(二)第二五九頁），該送達證書所載列印日期固為九十二年九月二
    十二日，惟證人即本院前審承辦書記官丁○○於本院審理時到庭證述：判決正本
    係九十二年九月十六日製作，辦案簿上顯示列印日期即係發判決的日期，列印日
    期下蓋伊的戳章係表示伊收到檢察官回證的日期等語（見本院卷第一六二、一六
    三頁），另證人即本院法警莊菁萍於本院審理時則到庭證稱：依據辦理刑事審判
    紀錄業務注意事項，送達給當事人的判決應較檢察官提早七日，院檢以前協議要
    求十四日，通常即按照該協議做，至於協議是口頭或是書面已經找不到，法警室
    件是二十二日收到，又不是最速件，九十二年九月二十二日是星期一，收到時因
    為當天的送達已經完畢，這一批就等到下星期一才一起送，再加上十四日，所以
    頁），復有本院刑事書記官辦案進行簿、送達文件證明簿、送達檢察官裁判書類
    登記簿影本附卷可參（見本院卷第一六九至一七八頁）。足認檢察官確係於九十
    二年十月十三日始收受本院前審刑事判決書之送達無訛，則檢察官上訴期間應自
    九十二年十月十四日起算，茲檢察官於同年十月二十一日提起第三審上訴，顯未
    逾上訴期間，本件上訴自屬合法，合先敘明。
貳、實體方面
一、訊據上訴人即被告丙○○矢口否認有何右揭犯行，辯稱：事發時伊未在現場，警
    局、偵查都未傳伊，伊在大陸經商收到傳票後，才知被認為涉嫌本案，伊僅係偶
    到場參與賭博之賭客，並無提供賭博場所及聚眾賭博之行為，伊有自己之事業，
    並無與被告乙○○等人共組職業賭場亦無持有槍械等云云，辯護意旨則以：共同
    被告乙○○之陳述，或稱黑人吩咐買的或稱黑人向小瘦買的，或稱交一把給黑人
    防身之用，或稱與蘇森煌各持一把，相互矛盾，自難以共同被告乙○○之陳述，
    遽認被告有持槍之主觀犯意；又被告乙○○、謝俊儀、黃春嘉及田文龍等人之供
    述，前後所言不一，渠等所為不利於被告丙○○之供述，尚難率信。至證人甲○○係被告乙○○之女友，其並未親臨賭場或參與賭博，其焉能得知被告丙○○是
    否為右揭賭場之負責人，其於警訊中之證述，係附合於被告乙○○之供詞，亦難
    遽信等語。訊據被告乙○○對於右揭持有槍、彈及圖利供給賭博場所聚眾賭博犯
    行，均坦承不諱，惟辯稱：原審量刑太重，希望以連續犯判云云。
二、經查：
（一）供給賭博場所，聚眾賭博罪部分：
    1.被告丙○○、乙○○與共同被告謝俊儀（冒名蘇森煌）、黃春嘉及另案被告田
      文龍（冒名潘其生）等人，共同基於意圖營利，以每次一萬二千元代價承租位
      於桃園縣桃園市○○街某處民宅三樓供作賭博場所，並由被告丙○○出面邀集
      賭客聚賭，由乙○○自賭客所贏取每一萬元中抽頭三百元之方式營取利益，並
      由謝俊儀、黃春嘉、田文龍等人持無電對講機於賭場內外擔任把風工作，每
      月共聚賭約四、五次，各抽頭約二十餘萬元至五十餘萬元不等之事實，業據被
      告乙○○迭於警訊、偵查時供承：伊與黑人共同經營賭場，時間不定，均利用
      星期六下午七、八點開始至凌晨五、六點，地點均在龍壽街一處民宅三樓內，
      詳細門牌號碼伊不清楚，房東是『阿珠』。以撲克牌為賭具，賭梭哈，以玩具
      鈔票及白、紅紙皮做為籌碼代替賭資（白紙板代表五佰元，紅紙板代表一千元
      ，玩具鈔票每一綑（十張）代表五千元至一萬元），每一萬元賭資內抽頭三百
      元。伊負責抽頭、清理賭資，黃春嘉、蘇森煌二人負責把風，小龍（潘其生）
      在場內負責保鑣，看顧場子的工作，每賭一次各領五千至一萬元不等工資，另
      黑人平日供伊等吃住，若有需要則向他開口要錢，抽頭金每次約有四、五十萬
      元。賭場主要係丙○○經營，伊有投資一些錢，從八十五年底起等語（見北檢
      第一五七五二號偵卷第十五頁反面至十六頁、桃檢第一○五九號偵卷(二)第九二
      至九四頁）；共同被告謝俊儀於警訊時則供承：警方在現場起出之賭具、無
      電、籌碼等物品係黑人（丙○○）、蚊子（乙○○）與伊等共同所有，是用來
      搞賭場用的。伊等都在桃園地區經營流動賭場，抽頭為主要經濟來源，伊與黃
      春嘉等人追隨黑人約一年來，前半年只負責保護老大黑人四處去賭博，後半年
      來他才開始自己搞賭場，以撲克牌為賭具，賭梭哈，每一萬元抽三百元，伊與
      黃春嘉負責把風工作，蚊子（乙○○）負責保鑣工作，黑人主持場子，以一百
      元及五百元玩具鈔票及紅白財字牌為籌碼，白色財字牌代表五百元，紅色財字
      一張代表一千元，五百元玩具鈔一綑十張代表五千，或一萬元不定，是以當日
      場子輸贏大小而定，另一百元玩具鈔則代表同金額新台幣，買回後由伊以每十
      張摺成一綑，再由黃春嘉蓋印為記號，伊與黃春嘉各拿一台無電對講機在場
      子外面把風，另場子內擺設一台，發現疑似警方人員時，就以無電通知場內
      嚴禁任何人出入，把風一次，黑人會給伊和黃春嘉各五千元，伊有參與的場子
      共三次，地點均在桃園省立醫院後面龍壽街（詳細地址不記得），是一處三樓
      的民宅內，都在賭完後一星期後，由伊及黃春嘉、乙○○、黑人等人分頭去向
      賭客收帳等語（見北檢第一五七五二號偵卷第二十頁至二三頁）；共同被告黃
      春嘉於警訊時供稱：伊現在與乙○○（蚊子）、潘其生（小龍）、蘇森煌（阿
      煌）、丙○○（黑人）及綽號「小胖」之男子在桃園市區經營流動性職業賭場
      ，該職業賭場是由丙○○主持，伊及蘇森煌二人負責把風，乙○○則負責擔任
      保鑣及清理賭資工作，潘其生擔任把風工作。伊與蘇森煌二人分別拿一台無
      電對講機在賭場外面把風，另賭場內擺設一台，發現有疑似警方人員時，就以
      無線電通知賭場內，把風一次是五千元，是丙○○及乙○○二人交付給伊，伊
      參與的賭場有三次，都是在桃園市○○街一處三樓民宅等語（見北檢第一五七
      五二號偵卷第二五頁至二八頁），以及另案被告田文龍於警訊時供承：警方在
      春日路八七二號九樓現場查獲之賭具等物是綽號黑人（丙○○）、蚊子（乙○○）、阿煌（蘇森煌）等人共同所有的，他們是用來搞賭場用的，在桃園地區
      經營流動賭場抽頭，是在桃園市省立醫院後面之一民宅（龍壽街附近），伊在
      賭場外面把風及維護賭場之安全，把風一次，丙○○會給伊和黃春嘉、蘇森煌
      三人各五千元等語（見北檢第一五七五二號偵卷第三十頁至三二頁警訊筆錄）
      。觀諸被告乙○○、共同被告謝俊儀、黃春嘉及另案被告田文龍等人就丙○○
      綽號黑人其人於何時？在何處？以何方式？聚眾賭博，其供述情節均互核相符
      ，復於第一次偵查時，經檢察官訊以警訊所言是否實在時，均供承實在，並表
      明知錯，不再經營賭場及槍枝等語，有該偵查筆錄可稽，又謝俊儀、田文龍雖
      於警訊均冒名應訊，然衡情係為推諉自己之刑責，應無誣攀被告丙○○之虞，
      尚不得遽以謝俊儀、田文龍二人於警訊時冒名應訊，即認其所供無可採。是以
      ，足認渠等於警訊之供述係本於真意所為之陳述，自屬可採。此外並有扣案之
      如事實欄所載之無電對講機、賭具及乙○○所稱為丙○○所記載之帳單一紙
      可佐，足認被告丙○○、乙○○共同參與經營賭場，誠屬無疑。
    2.又證人甲○○於警訊時亦證稱：乙○○沒有工作，是道上兄弟，經常和阿嘉、
      阿宏、小龍在一起，老大是黑人，據點是春日路八七二號九樓，黑人等都在桃
      市經營流動性賭場，出手大方經濟來源不清楚等語（見北檢第一五七五二號偵
      卷第三三之二頁），證人甲○○固未參與賭場或親臨賭場，然其於案發當時係
      被告乙○○之女友，對於被告乙○○平日工作為何自知之甚詳，且證人甲○○
      與被告丙○○並無怨隙，當無故意構詞誣陷之虞，是以其上開證詞，堪予採信
      ，益徵被告丙○○、乙○○確有共同經營賭場之犯行。另被告丙○○矢口否認
      有參與經營賭場，辯謂：帳單上之字跡非其所為，並聲請送請鑑定比對等語，
      然查，被告丙○○為賭場之主持人，業據被告乙○○、共同被告謝俊儀等人供
      述綦詳，如前所述，惟其身為賭場主持人，並未必需要親自記帳，且被告丙○○、乙○○與共同被告謝俊儀、黃春嘉以及另案被告田文龍間各職所司、分工
      合作，罪證明確，扣案帳單是否為被告丙○○所親書，尚不足為有利於被告之
      認定，被告前開調查證據之聲請，即無必要，而不應允許。而被告乙○○與共
      同被告謝俊儀嗣於偵查及原審及本院審理時固翻異前詞而附和丙○○之詞，然
      此無非事後迴護丙○○及卸責之詞，要無可採。
（二）槍砲彈藥刀械管制條例部分：
    1.右揭被告乙○○將其原持有之鋼筆槍一把及子彈二顆於八十五年底，提供作為
      維護賭場之用，及另於八十六年五、六月間，在桃園縣龍岡地區以抽頭金六十
      萬元向綽號「小瘦」之人購買九二制式手槍二把及子彈九十顆（乙○○已試射
      十顆，另查獲鑑驗試射六顆，餘七十四顆）供賭場及被告丙○○防身使用等事
      實，業據被告乙○○於警訊時供承：該二把制式手槍是黑人（丙○○）吩咐伊
      去買的，是向龍岡一帶的黑道份子「小瘦」以每把三十萬元買的，附送九十發
      子彈（買來後伊持至虎頭山上試射十發），土造鋼筆型手槍是八十五年間伊屏
      東兄弟「牛肚仔（林紀益）」生前留下的。買槍的錢是賭場抽頭及詐賭所得利
      益之一部分拿來買槍，用來維護所經營之賭場安全及收取賭帳時所用，丙○○
      知道，蘇森煌、黃春嘉知道我有槍，槍買回來後，由伊、黑人、阿宏、阿嘉、
      小龍等人共同持有，平日均放置在桃園市○○○街九十號八樓內，成員要取用
      時，則向阿宏（蘇森煌）取鑰匙拿用。約於一星期前伊取出至桃園市○○○路
      山多利酒店交一把給黑人（丙○○）防身之用，另一次是六月二十八日晚伊將
      該二把制式手槍、二個彈匣（各裝十二發子彈上膛）及土造鋼筆型霰彈槍持至
      省立醫院後面龍壽路（街）賭場內，因怕詐賭被發覺，可用來壓制賭客等語（
      見北檢第一五七五二號偵卷第十四頁反面、十五頁，桃檢第一○五九號偵卷(一)
      第二一頁反面、第九三頁反面）；共同被告謝俊儀亦供承：該二把制式手槍及
      子彈八十發係賭場抽頭及詐賭所得之一部分買來作為保護賭場之用，由乙○○
      去買回來的，每支約三十萬元，土造手槍也是蚊子拿回來的，平日即放置於桃
      園市○○○街九十號八樓內，黑人叫伊保管該處所大門鑰匙，需要用到槍械時
      才找伊拿鑰匙去取槍，除了維護賭場運作外，有一次是於八十六年六月底，伊
      與黑人、蚊子、黃春嘉、潘其生及新竹來的一些朋友共有十餘人到山多利酒店
      喝酒，為了防身，蚊子前往大德一街九十號八樓取出該二把制式手槍，子彈各
      裝十二發上膛，一把交由黑人攜帶，後來因小姐跑，讓黑人覺得沒面子，一
      怒之下，就掏出該把手槍，然後酒店就令所有小姐回等語（見北檢第一五七
      五二號偵卷第二二頁、第二三頁）。觀諸上開被告乙○○、共同被告謝俊儀於
      警訊及偵查之供述，其等對於扣案鋼筆槍及子彈、九二制式手槍及子彈之來源
      、放置地點、持槍目的及槍彈平時由何人保管使用等情節，其供述之內容均大
      致相符，並無何矛盾瑕疵，且渠等於警訊內容之供述均屬實在且係本於真意所
      為陳述，亦經被告乙○○以及共同被告謝俊儀於警方移送地檢署後，檢察官偵
      查訊問時供認在卷，是以被告乙○○、共同被告謝俊儀之警訊供述，應足採信
      。
    2.而被告丙○○、乙○○、謝俊儀、黃春嘉、及另案被告田文龍等人曾持扣案九
      二制式手槍及子彈至山多利酒店亮槍示威等情，被告丙○○固否認曾與謝俊儀
      等人前往山多利酒店云云，然當時在場之證人甲○○於警訊時證稱：一個星期
      前，蚊仔乙○○和他們老大黑人（丙○○）、阿宏、阿嘉、小龍，一些南部上
      來的朋友到山多利喝酒，伊負責招呼，因生意客滿，小姐跑，蚊仔一大票人
      很生氣，嫌沒有面子，因此亮槍給楊協理看，結帳就離去等語（見北檢第一五
      七五二號偵卷第三三之一頁反面），核與被告乙○○、共同被告謝俊儀二人供
      述渠等曾與丙○○、黃春嘉、田文龍等人持槍至山多利酒店因小姐逃而丙○○憤而亮槍之情相符，查證人甲○○為被告乙○○之女友，且係在場親自見聞
      ，其所證述之情節復與被告乙○○、謝俊儀二人供述情節相符，足認其所為之
      證言，尚屬可信。
    3.又被告乙○○供承其係以賭場抽頭金六十萬元向綽號「小瘦」之人購買九二制
      式手槍二把及子彈九十顆，雖其於警訊、偵查時，對於何人指示購買乙節，或
      稱係依黑人丙○○之指示購買，或稱係黑人丙○○去買來交伊保管，或稱係購
      買後有向黑人丙○○報備等，前後供述雖不一致，然其對於購買槍彈價金係由
      賭場抽頭金抽出六十萬元乙節則始終一致，且互核與被告謝俊儀之供述相符，
      該賭場既係由被告丙○○操縱主持，則其對於賭場抽頭金之運用與分配當知之
      甚詳，從而，被告乙○○自抽頭金中取出鉅額之六十萬元購買槍彈，被告丙○○豈能諉為不知，況丙○○亦曾持用其中一把九二制式手槍至山多利酒店亮槍
      示威；雖於八十六年七月五日在桃園市○○○街九十號八樓為警查獲，被告乙○○情急之下將九二制式手槍、子彈及鋼筆槍、子彈以毛巾包住丟至樓下草堆
      中，然被告乙○○平時係與共同被告謝俊儀、黃春嘉及另案被告田文龍等人居
      開桃園市○○○街九十號八樓址，已據被告乙○○、謝俊儀等人供承在卷，因
      之查獲日雖係被告乙○○居住於大德一街址，且係由乙○○將扣案槍彈丟至樓
      下草堆，然被告乙○○既係於查獲前一日始遷入大德一街址居住，則其遇警查
      緝為避罪責，將藏置於該址之手槍及子彈丟至樓下，亦屬必然，尚不能認扣案
      之九二制式手槍、子彈及鋼筆槍、子彈即始終由被告乙○○持有，並認被告乙○○、謝俊儀等人供述扣案之槍彈平時係藏放在大德一街九十號八樓址，成員
      有需要用時，始前往取槍等供詞為不實。
    4.再按被告丙○○、乙○○、謝俊儀、黃春嘉及另案被告田文龍等人持有槍彈之
      目的，既係為維護賭場之安全，則渠等基於此持有槍彈之犯意聯絡而由其中一
      部分成員持槍警衛，其餘成員雖未持有或接觸該槍械子彈，然其屬於共犯之成
      員，即應就犯意聯絡範圍內之全部之犯罪事實負其罪責，本件事證已明，被告
      丙○○辯稱扣案槍彈為被告乙○○所持有，及被告乙○○、共同被告謝俊儀嗣
      後於偵查、原審以迄本院審理時，改稱丙○○非屬成員，無持有槍彈云云，要
      屬卸責迴護之詞，應無足採。至於被告丙○○向本院聲請傳喚證人田文龍、謝
      俊儀、甲○○到庭，以證其非被告乙○○集團份子，未與乙○○等赴山多利酒
      店，更未曾持手槍或亮槍等情，然本案事證已至臻明確，且彼等在偵審中已供
      述在卷如前所述，被告丙○○確為該集團之首領，參諸謝俊儀、乙○○分別於
      偵審中，即企圖迴護被告丙○○而翻異供詞，從而上開證人即無再傳訊、調查
      之必要，被告丙○○前開調查證據之聲請不予准許。
    5.扣案槍械子彈經送鑑定結果，其中手槍二把（含彈匣四個，槍枝管制編號00
      00000000、0000000000）認均為美國ＢＥＲＥＴＴＡ廠製
      口徑九ＭＭ半自動手槍，槍號均已遭變造，經以電解法重現結果研判為ＢＥＲ
      三七八九○二Ｚ及ＢＥＲ三七八八九九Ｚ，槍管內均具陸條右旋來復線，機械
      性能良好，認均具殺傷力。又扣案鋼筆槍一把（槍枝管制編號0000000
      000）認係以鋼管車造而成之土造鋼管槍，可擊發口徑十二ＧＡＵＧＥ之霰
      彈，機械性能良好，認具殺傷力。扣案子彈八十顆（試射六顆），認均係制式
      口徑九ＭＭ半自動手槍子彈，認具殺傷力，而扣案霰彈一顆，認係制式口徑十
      二ＧＡＵＧＥ之霰彈，認具殺傷力。又扣案霰彈殼一顆，認係已擊發制式口徑
      十二ＧＡＵＧＥ之霰彈。有內政部警政署刑事警察局鑑定報告書一份在卷可稽
      （見北檢第一五七五二號偵卷第一二八頁）。而被告乙○○另行單獨持有之改
      造四五手槍一把及子彈三發，該枝改造四五手槍曾經被告乙○○試射三發，業
      據被告乙○○供承在卷，且經送鑑驗結果，認該枝改造四五手槍係仿半自動手
      槍製造之玩具手槍改造而成，槍管材質為金屬，且已貫通，機械性能良好，認
      具殺傷力，而子彈三顆，認係土造，均經拆解檢視，認具殺傷力，此亦有內政
      部警政署刑事警察局鑑驗通知書在卷可考（本院前審卷(二)第二一七頁）。足證
      其槍枝性能良好，參諸前開各情，益徵被告丙○○、乙○○、謝俊儀等人，未
      經許可，無故持有具殺傷力之槍械子彈犯行亦堪以認定。
三、論罪科刑部分：
（一）按被告丙○○、乙○○行為後，槍砲彈藥刀械管制條例於八十六年十一月二十
      四日及八十九年七月五日修正，經比較新舊法，以八十六年十一月二十四日修
      正前槍砲彈藥刀械管制條例有利於被告，依刑法第二條第一項但書，應適用修
      正前槍砲彈藥刀械管制條例論處。
（二）核被告丙○○、乙○○持有手槍、鋼筆槍、子彈以及經營賭場之行為，係犯修
      正前槍砲彈藥刀械管制條例第七條第四項之未經許可，無故持有手槍罪，第八
      條第三項未經許可持有鋼筆槍罪、第十一條第三項之未經許可無故持有子彈罪
      及刑法第二百六十八條之意圖營利供給賭博場所罪及聚眾賭博罪；又被告乙○○就持有改造四五手槍、子彈部分，另犯修正前槍砲彈藥刀械管制條例第十條
      第三項之未經許可無故持有其他可發射子彈具殺傷力改造手槍罪及第十一條第
      三項之未經許可無故持有子彈罪，公訴人就被告持有槍、彈部分，認均應適用
      修正後槍砲彈藥刀械管制條例第七條第四項、第十二條第四項，起訴法條尚有
      未合，惟其基本事實相同，法院得予審理，起訴法條應予變更。
（三）被告丙○○、乙○○就所犯未經許可無故持有手槍、子彈罪、未經許可無故持
      有鋼筆槍、子彈罪（被告乙○○此部分犯行，業經處刑確定）、及圖利供給賭
      博場所、聚眾賭博罪六罪有犯意聯絡與行為分擔，均為共同正犯。
（四）被告丙○○、乙○○共同以一持有行為而同時持有手槍、子彈，被告丙○○共
      同以一持有行為而同時持有鋼筆槍、子彈，以及被告乙○○以一行為而同時持
      有改造四五手槍、子彈，均為想像競合犯，應從一重處斷，被告丙○○、乙○○成立未經許可無故持有手槍罪，被告丙○○成立未經許可無故持有鋼筆槍罪
      ，被告乙○○成立未經許可無故持有改造四五手槍罪。
（五）被告丙○○、乙○○所犯圖利供給賭博場所罪及聚眾賭博罪，有方法、結果之
      牽連關係，應從一情節較重之圖利聚眾賭博罪處斷，又渠等自八十五年底起至
      八十六年六月底多次聚眾賭博，時間緊接，所犯構成要件相同罪名，顯係基於
      概括犯意反覆為之，應依刑法第五十六條規定論以連續犯一罪，並加重其刑。
（六）又連續犯須連續數行為而犯同一罪名，始能成立，所謂犯同一罪名，依司法院
      大法官會議釋字第一五二號解釋，係指基於概括之犯意，連續數行為觸犯構成
      要件相同之罪名者而言；被告丙○○、乙○○共同持有制式手槍、鋼筆槍（乙○○持有鋼筆槍部分，業經處刑確定），被告乙○○另單獨持有改造四五手槍
      部分，既係分別成立修正前槍砲彈藥刀械管制條例第七條第四項之未經許可無
      故持有手槍罪、第八條第三項之未經許可無故持有鋼筆槍罪以及同條例第十條
      第三項之未經許可無故持有其他可發射子彈具殺傷力槍枝罪，並非構成要件相
      同之「同一罪名」，自無從成立連續犯，公訴人認屬連續犯，尚有誤會。
（七）再牽連犯之方法行為與目的行為或原因行為與結果行為，須具有不可分離、直
      接、密切之關係，始足當之，若所犯二罪，僅有偶然之方法或結果之機會關係
      者，尚不得謂牽連犯。被告丙○○、乙○○與共同被告謝俊儀等人持有、手槍
      、鋼筆槍及子彈等行為，固然係為維護渠等所設立賭場之安全，然此係其持有
      槍彈犯罪之動機，而僅有偶然之方法或結果之機會關係，並不具有不可分離、
      直接、密切之關係，尚難謂其未經許可無故持有手槍、鋼筆槍罪與聚眾賭博罪
      間有方法、結果之牽連關係，公訴人認應依牽連犯從一重處斷，尚有誤會，被
      告丙○○、乙○○所犯未經許可無故持有手槍罪、丙○○所犯未經許可無故持
      有鋼筆槍罪、乙○○另犯未經許可無故持有改造四五手槍罪與圖利聚眾賭博罪
      ，其犯意既屬各別，行為亦殊，亦應予分論併罰。
四、原審以被告丙○○、乙○○所犯事證明確，予以論罪科刑，固非無見。惟查：(一)
    原審認定乙○○持有上開改造四五手槍及子彈，經鑑定結果認具殺傷力，屬修正
    前槍砲彈藥刀械管制條例第十條第三項及第十一條第三項之槍、彈，竟未於判決
    事實欄載明其係「可發射子彈具有殺傷力」之改造手槍及子彈，顯有未洽；(二)原
    判決認定乙○○未經許可持有上開改造四五手槍，係犯修正前槍砲彈藥刀械管制
    條例第十條第三項，惟於論結欄，漏援引該條、項，容有未合；(三)被告丙○○、
    乙○○共同未經許可持有之貝瑞塔九二制式手槍二把、被告乙○○單獨未經許可
    持有之改造四五手槍一把，各含彈匣四個、一個，均為違禁物，依刑法第三十八
    條第一項第一款應予沒收，原判決就各該彈匣四個、一個未併予宣告沒收，顯有
    違誤。(四)被告等自八十五年底起至八十六年六月底每月聚眾賭博四、五次，非半
    年來僅四、五次，原審認定賭博次數，亦與事實不符，且扣案之天九牌、已使用
    、未使用之麻將牌及骰子均為被告等所有供犯罪或預備供犯罪所用之物，原判決
    未諭知沒收，亦有未洽。被告丙○○上訴空言否認犯行，被告乙○○上訴為被告
    丙○○脫罪，並認持槍行為以連續犯論以一罪，固均無理由，惟原審既有上開可
    議之處，自無可維持，應由本院撤銷改判。爰審酌被告丙○○、乙○○二人犯罪
    之動機、目的，及其聚眾賭博、持有槍械對社會善良風俗及治安之危害，及被告
    乙○○犯罪後坦承犯行，知所悔悟等一切情狀，分別量處如主文所示之刑，並定
    其應執行之刑以示懲儆。
五、扣案如附表一所示之槍枝（含彈匣四個）、子彈；如附表二所示之槍枝、子彈；
    如附表三所示之槍枝（含彈匣一個）、子彈為違禁物，應依刑法第三十八條第一
    項第一款宣告沒收，扣案如附表四所示之物，為被告丙○○、乙○○所有供犯賭
    博罪所用或預備供犯罪所用之物，應予宣告沒收。至於支票十三張雖為被告所有
    ，然並無證據證明為被告供犯罪所用，已試射之九二制式手槍彈六顆及鋼筆槍子
    彈彈殼一個，其彈頭已非屬違禁物，彈殼亦非被告所有供犯罪所用之物，自無庸
    諭知沒收。又扣案附表四，其中天九牌三副、麻將牌一副、已使用過麻將牌四十
    個、骰子二十顆，為被告所有，並供賭博使用，自應一併宣告沒收。又本件關係
    被告未受許可無故持有手槍、子彈，經比較新舊法結果，以修正前之舊法有利於
    被告，依刑法第二條第一項但書規定，應適用八十六年十一月二十四日修正前之
    槍砲彈藥刀械管制條例論處，已如前述，而八十六年十一月二十四日修正前之槍
    砲彈藥刀械管制條例並無修正後同條例十九條有刑後強制工作之規定，況修正後
    同條例第十九條刑後強制工作之規定，業於九十年十一月十四日公佈刪除，自不
    得諭知被告刑後強制工作，併予敘明。
六、公訴意旨另以：被告丙○○，自民國八十五年底起，在桃園縣境內，共同發起以
    經營流動性賭博及職業賭場之犯罪為宗旨之組織，其方式為吸納乙○○、謝俊儀
    、黃春嘉、田文龍等人加入該集團之犯罪組織，由丙○○指揮操縱該集團，乙○○則在集團內負責賭場抽頭及持槍保鑣工作，謝俊儀、黃春嘉二人則於賭場開賭
    時，持無線電對講機在賭場外把風，遇有可疑事物即以無電聯絡在場內擔任保
    鑣及看顧場子安全工作之田文龍，而平時則負責收取賭債。丙○○為利於常習性
    之犯罪聯絡及成員控制，佔用債務人陳金定所有坐落桃園縣桃園市○○路八七二
    號九樓已經原審法院查封之房屋作為成員居住及聯絡據點，於每次聚賭後，由丙○○給予成員新台幣（下同）三千、五千元至一萬元不等之紅利，並不定時供給
    五百至一千元不等之日常生活費用予乙○○、謝俊儀、黃春嘉、田文龍等人花用
    ，及供應渠等日常吃住，乙○○、謝俊儀、黃春嘉、田文龍等人則聽命於丙○○
    之指揮、操縱設局聚賭，而共組成員有三人以上，具有內部上之管理結構，並以
    犯罪為宗旨或以其成員從事犯罪活動，具有集團性、常習性及脅迫性或暴力性之
    組織，因認被告丙○○另犯組織犯罪防制條例第三條第一項前段之發起主持操縱
    指揮犯罪組織罪嫌，被告乙○○另犯同條例第三條第一項後段之參與犯罪組織罪
    嫌。經查：
（一）按組織犯罪防制條例所稱之犯罪組織，係指三人以上，有內部管理結構，以犯
      罪為宗旨或以其成員從事犯罪活動，具有集團性、常習性及脅迫性或暴力性之
      組織，該條例第二條定有明文，故所謂犯罪組織，應係指具有內部管理架構，
      重層決制，有上下隸屬關係之組織，並具有集團性、常習性、脅迫性及暴力性
      ，其組織成立之宗旨，係在於「從事犯罪活動」為其目的，若數人雖以某種特
      定犯罪為其目的，具有集團性、常習性，而其成員間並無明顯之內部管理架構
      ，重層決制，有上下隸屬關係，亦不具脅迫性、暴力性，即難以組織犯罪防制
      條例相關規定論擬。
（二）本件被告丙○○、乙○○、及已判決之謝俊儀、黃春嘉及另案被告田文龍等人
      雖成立一從事職業賭博之組織，其聚眾賭博之次數每月達四、五次，時間長達
      六個月，而賭博抽頭所得利益亦達百萬元之鉅，然依渠等所組之賭博集團特質
      觀察，其組織內部雖由被告丙○○負責尋找賭客並下場權充賭客，被告乙○○
      則負責抽頭及場內安全維護，而被告謝俊儀、黃春嘉及另案被告田文龍受丙○○之指示而負責擔任賭場把風任務，並由丙○○給付一定之報酬及紅利，成員
      間僅就設局賭博一事，形式上具有分工態樣各司所職，然其實質上並無上下隸
      屬，重層決制之關係，僅係為各謀其利而組合，換言之，即不具內部管理形態
      ，甚且其集團成員彼此間有互不相識或僅係臨時共同參與把風行為，其組合應
      屬臨事分工之犯罪形態，與組織型犯罪，具有嚴密之「內部管理」有別，已難
      遽以組織犯罪防制條例相關處罰規定相繩。再者，被告丙○○、乙○○、謝俊
      儀、黃春嘉及另案被告田文龍等人，雖為維護賭場之安全，而有擁槍自重行為
      ，固對社會治安造成相當程度之威脅，惟此乃係渠等未受許可持有槍械子彈行
      為所衍生之社會侵害後果，並非被告等所組之賭博集團係專以強暴、脅迫等手
      段以遂行其犯罪所產生之直接危害，且遍觀全卷亦查無被告有使用槍械索取賭
      債之事證，其集團尚無脅迫性、暴力性情形，亦與組織犯罪防制條例所定義之
      「組織犯罪」基本犯罪態樣有間，被告等所為已難認該當於組織犯罪防制條例
      第三條之規定，此外復查無其他積極証據足資証明被告等有組織犯罪防制條例
      犯行，其等此部分犯罪自屬不能証明，原應為無罪之諭知，惟公訴人以此部分
      與有罪部分有牽連犯裁判上一罪關係，爰不另為無罪諭知。
七、臺灣高雄地方法院檢察署八十九年四月七日雄檢劍八八偵二八一六一字第二三二
    三二號移送併辦意旨略以：被告丙○○於八十八年十月初某日，經由綽號「阿咪
    」之尹惠民仲介，向徐全慰以三十萬元購買二支九０手槍附子彈四十顆，並由丙○○至尹惠民位於台北縣土城市○○路○段二四二巷一號九樓住處取回槍彈，又
    於八十八年十月中旬某日，亦經由尹惠民之仲介，以五十二萬元之代價，向徐全
    慰購買烏茲衝鋒槍一支附子彈三十二顆，九０手槍一支附子彈二十顆，並由尹惠
    民將槍彈送至丙○○位於台北縣三峽鎮白雞山莊交付予丙○○，因認被告丙○○
    另犯槍砲彈藥刀械管制條例第七條第四項之未經許可無故持有手槍罪及同條例第
    十二條第四項之未經許可無故持有子彈罪嫌。訊據被告丙○○堅決否認有向尹惠
    民購買槍彈，辯稱：伊與阿咪固認識，然僅係朋友關係，伊曾於八十七年間託阿
    咪自中國大陸帶回一筆金額達三萬元美金之現金，惟阿咪竟在澳門將該筆錢全數
    輸掉，因之兩人關係即不好等云云，經查，移送併辦犯罪事實，係案外人「阿咪
    」尹惠民於另案供承八十八年十月間曾多次販售槍支予本案被告丙○○，然該時
    間點與本案被告丙○○持有槍、彈之時間係八十五年底至八十六年六月間，已時
    隔二年餘，已難謂其時間緊接，而有基於概括犯意連續持有，移送併辦意旨以有
    連續犯裁判上一罪關係移送併予審理，尚有未合，此部分既無從併予審理，應退
    回臺灣高雄地方法院檢察署另為適法之處理。
據上論斷，應依刑事訴訟法第三百六十九條第一項前段、第三百六十四條、第二百九
十九條第一項前段、第三百條，修正前槍砲彈藥刀械管制條例第七條第四項、第八條
第三項、第十條第三項、第十一條第三項，刑法第十一條前段、第二條第一項但書、
第二十八條、第二百六十八條、第五十五條、第五十六條、第四十七條、第五十一條
第五款、第三十八條第一項第一款、第二款，罰金罰鍰提高標準條例第一條前段，判
決如主文。
本案經檢察官周誠南到庭執行職務。
中　　　華　　　民　　　國　　九十三　　年　　　七　　　月　　　二　　　日
                              臺灣高等法院刑事第三庭
                                  審判長法  官  張  連  財
                                        法  官  張  傳  栗
                                        法  官  黃  金  富
右正本證明與原本無異。
如不服本判決，應於收受送達後十日內向本院提出上訴書狀，其未敘述上訴之理由者
並得於提起上訴後十日內向本院補提理由書（均須按他造當事人之人數附繕本）。
                                        書記官  江  采  廷
中　　　華　　　民　　　國　　九十三　　年　　　七　　　月　　　二　　　日
附表一：
┌──┬────────────────────────┐
│編號│    名                      稱                  │
├──┼────────────────────────┤
│ 一 │貝瑞塔九二制式手槍貳把（含彈匣四個，槍枝管制編號│
│    │：0000000000、0000000000）  │
├──┼────────────────────────┤
│ 二 │子彈柒拾肆顆                                    │
└──┴────────────────────────┘
附表二：
┌──┬────────────────────────┐
│編號│    名                     稱                   │
├──┼────────────────────────┤
│ 一 │鋼筆槍壹把（槍枝管制編號：0000000000）│
├──┼────────────────────────┤
│ 二 │子彈壹顆                                        │
└──┴────────────────────────┘
附表三：
┌──┬────────────────────────┐
│編號│    名                     稱                   │
├──┼────────────────────────┤
│ 一 │改造四五手槍壹把（含彈匣一個）                  │
├──┼────────────────────────┤
│ 二 │子彈壹顆                                        │
└──┴────────────────────────┘
附表四：
┌──┬────────────────────────┐
│編號│    名                     稱                   │
├──┼────────────────────────┤
│ 一 │無線電對講機伍台                                │
├──┼────────────────────────┤
│ 二 │賭具樸克牌拾柒副、天九牌三副、麻將牌一副        │
├──┼────────────────────────┤
│ 三 │已使用過樸克牌玖副，已使用麻將牌四十個、骰子二顆｜
├──┼────────────────────────┤
│ 四 │籌碼參盒                                        │
├──┼────────────────────────┤
│ 五 │白色「財」字牌壹佰玖拾張                        │
├──┼────────────────────────┤
│ 六 │紅色「財」字牌壹佰捌拾張                        │
├──┼────────────────────────┤
│ 七 │壹佰元玩具鈔票籌碼拾玖萬玖仟元                  │
├──┼────────────────────────┤
│ 八 │伍佰元玩具鈔票籌碼壹佰玖拾玖萬伍仟元            │
├──┼────────────────────────┤
│ 九 │帳單壹張                                        │
└──┴────────────────────────┘
附錄：本判決論罪科刑法條全文
槍砲彈藥刀械管制條例第七條（八十六年十一月二十四日修正前）
未經許可，製造、販賣或運輸火、機關槍、衝鋒槍、卡柄槍、或自動步槍者，處七
年以上有期徒刑。
未經許可，製造、販賣或運輸普通步槍、馬槍、手槍或各類炸彈者，處五年以上有期
徒刑。
意圖供自己或他人犯罪之用，而犯前二項之訴者，處死刑、無期徒刑或十年以上有期
徒刑，得併科十萬元以下罰金。
未經許可，無故持有、寄藏或意圖販賣而陳列第一項及第二項所列槍之一者，處一
年以上七年以下有期徒刑。
第一項至第三項之未遂犯罰之。
槍砲彈藥刀械管制條例第八條（八十六年十一月二十四日修正前）
未經許可製造、販賣或運輸鋼筆槍、瓦斯槍、麻醉槍、獵槍或空氣槍者，處六月以上
五年以下有期徒刑。
意圖供自己或他人犯罪之用，而犯前項之罪者，處一年以上七年以下有期徒刑，得併
科七萬元以下罰金。
未經許可無故持有、寄藏或意圖販賣而陳列第一項所列槍枝之一者，處三年以下有期
徒刑。
第一項及第二項之未遂犯罰之。
槍砲彈藥刀械管制條例第十條（八十六年十一月二十四日修正前）
未經許可製造、販賣或運輸第四條第一款所稱其他可發射金屬或子彈具有殺傷力之各
式槍者，處五年以下有期徒刑。
意圖供自己或他人犯罪之用，而犯前項之罪者，處六月以上五年以下有期徒刑，得併
科三萬元以下罰金。
未經許可無故持有、寄藏或意圖販賣而陳列第一項所列各式槍之一者，處三年以下
有期徒刑。
第一項及第二項之未遂犯罰之。
槍砲彈藥刀械管制條例第十一條（八十六年十一月二十四日修正前）
未經許可製造、販賣或運輸彈藥者，處六月以上五年以下有期徒刑。
意圖供自己或他人犯罪之用，而犯前項之罪者，處一年以上七年以下有期徒刑，得併
科五萬元以下罰金。
未經許可無故持有、寄藏或意圖販賣而陳列彈藥者，處三年以下有期徒刑。
第一項及第二項之未遂犯罰之。
刑法第二百六十八條
意圖營利，供給賭博場所或聚眾賭博者，處三年以下有期徒刑，得併科三千元以下罰
金。
